【裁判字號】    99,台上,3684
【裁判日期】    990611
【裁判案由】    違反槍砲彈藥刀械管制條例
【裁判全文】
最高法院刑事判決            九十九年度台上字第三六八四號
上  訴  人  甲○○
            乙○○
上列上訴人等因違反槍砲彈藥刀械管制條例案件，不服台灣高等
法院中華民國九十九年三月三十一日第二審判決（九十九年度上
訴字第三０四號，起訴案號：台灣桃園地方法院檢察署九十七年
度偵字第一六六二四號），提起上訴，本院判決如下：
    主  文
上訴駁回。
    理  由
按刑事訴訟法第三百七十七條規定，上訴於第三審法院，非以判
決違背法令為理由，不得為之。是提起第三審上訴，應以原判決
違背法令為理由，係屬法定要件。如果上訴理由書狀並未依據卷
內訴訟資料，具體指摘原判決不適用何種法則或如何適用不當，
或所指摘原判決違法情事，顯與法律規定得為第三審上訴理由之
違法情形，不相適合時，均應認其上訴為違背法律上之程式，予
以駁回。原判決撤銷第一審關於諭知上訴人乙○○被訴製造可發
射子彈具殺傷力之改造槍枝無罪部分之判決，改判論乙○○以共
同未經許可，製造可發射子彈具有殺傷力之改造手槍罪，處有期
徒刑五年六月，併科罰金新台幣（以下同）十萬元。又維持第一
審關於論上訴人乙○○、甲○○（下稱上訴人等二人）以共同未
經許可，販賣可發射子彈具有殺傷力之改造手槍罪，乙○○處有
期徒刑五年六月，併科罰金十六萬元，甲○○處有期徒刑六年，
併科罰金十六萬元；論乙○○以未經許可，持有子彈罪，處有期
徒刑五月，併科罰金四萬元；論甲○○以共同未經許可，製造可
發射子彈具有殺傷力之改造手槍罪，處有期徒刑五年六月，併科
罰金十萬元；並就甲○○之主刑部分，定其應執行刑為有期徒刑
十年，罰金十八萬元部分之判決。駁回上訴人等二人上開部分在
第二審之上訴。又就乙○○改判部分與前開駁回上訴部分所處之
主刑，定其應執行刑為有期徒刑十年五月，罰金二十五萬元，以
上罰金部分均諭知易服勞役之折算標準。係以：(一)、關於上訴人
等二人製造、販賣具殺傷力之槍枝部分：係依憑：乙○○坦認：
有於原判決所載時、地，駕車搭載甲○○，與葉俊男、羅世杰等
人，一同前往華山玩具行購買玩具手槍，亦有見到甲○○在其車
上操弄本案槍枝（下稱本案槍枝），嗣再將槍枝交與葉俊男；甲
○○亦供承：本案改造手槍所使用換裝槍管原為其所有，乙○○
知情，即通知其攜帶該槍管前來。伊與乙○○、葉俊男、羅世杰
等人會合後，即與乙○○等人至華山玩具行購得玩具槍，伊將該
槍管拿到乙○○車上，將該槍管裝上玩具槍，再交由乙○○換裝
彈簧，而改造上開購得之玩具槍各情屬實。參酌證人葉俊男、羅
世杰所證與原判決認定情節相符之證詞，及卷附內政部警政署刑
事警察局（下稱刑事警察局）民國九十七年二月十八日刑鑑字第
０九七００一九一八七號槍彈鑑定書（記載：扣案槍枝《槍枝管
制編號：0000000000》係仿FN廠一九一０型半自動手
槍製造之槍枝，換裝土造金屬槍管而成，擊發功能正常，可供擊
發適用子彈使用，認具殺傷力）；(二)、關於乙○○持有子彈部分
，係依憑：乙○○坦承：警方有於九十七年七月二十二日，在其
位在桃園縣桃園市○○路○段九八巷三十號十二樓之一住處門口
（原判決誤載為門後）天花板內扣得子彈七顆（經鑑定，僅其中
一顆具殺傷力），又其住處係位在大樓十二樓，且該處所僅乙○
○之家屬始得進入等情屬實，並參酌卷內搜索、扣押筆錄、刑事
警察局九十七年九月九日刑鑑字第０九七０一二三五六二號槍彈
鑑定書（記載：扣案子彈一顆，經鑑定結果：認非制式子彈，由
金屬彈殼組合直徑九．０MM金屬彈頭而成，經實際試射，可擊發
，認具殺傷力）等證據資料，而為論斷，已敘述其所憑之證據及
認定之理由。而以上訴人等二人均否認犯行，乙○○辯稱：羅世
杰要找甲○○，叫伊打電話給甲○○，他們就自行交談；另在伊
住處天花板搜到之子彈，是甲○○先前住該處時所放，伊不知情
等語；甲○○則辯以：槍管雖係伊所有，惟當時是乙○○說要槍
管，伊才帶槍管與乙○○會合，伊並無販賣之意圖，乙○○將買
來尚未經改裝槍管之手槍拿給伊，伊將槍管裝上手槍後，交還給
乙○○裝上彈簧，伊裝上槍管時，手槍還沒有殺傷力，且就其後
槍枝如何販賣予葉俊男，並不知情云云，均係飾卸之詞，無足採
取，在理由內依憑調查所得證據，詳加指駁；並說明：(一)、證人
甲○○、乙○○、葉俊男及羅世杰等人於檢察官訊問時所為之陳
述，均經依法具結，且（葉俊男、羅世杰）於第一審審理中已到
庭具結作證，經乙○○及其辯護人為交互詰問，已保障乙○○於
訴訟上之程序權，再審酌現階段刑事訴訟法規定檢察官代表國家
偵查犯罪、實施公訴，依法有訊問被告、證人及鑑定人之權，原
則上均能遵守法律規定，不致違法取供，上訴人等二人及辯護人
並未主張檢察官有何違法取供情形，且無證據證明前開證人於檢
察官偵查中所為證述有何誤認之情形，自無顯不可信之情況，是
證人葉俊男、羅世杰於偵查中所為之證述，得作為證據。(二)、同
案被告甲○○、乙○○偵查中於檢察官面前作成之訊問筆錄，係
以共同被告身分接受偵訊，其所為供述，雖未具結，然檢察官偵
訊過程，查無違法取供之情形，所為陳述係出於供述者之真意，
而無顯有不可信之情形，此部分證據亦認有證據能力。(三)、有關
查獲槍枝殺傷力之鑑定，以刑事警察局及法務部調查局為專責機
關，於警方查獲改造槍、彈時，如有適當子彈或槍枝可以配合試
射，固無問題。倘無適當子彈（或槍枝）可供配合，或因其他原
因致未能試射時，則上開專業鑑定機關之鑑驗人員，依其以往鑑
定所累積之經驗，就送鑑定之槍枝實際操作檢測，研判其結構、
功能是否完整，其所得之結論，乃鑑驗人員本於專業知識經驗所
為之判斷，並非出於所謂推測、擬制之方式，已具有相當之專業
性、公信力，自不以試射為唯一鑑定方法。準此，本案既無扣案
適當子彈，可供試射，則改造之槍枝既經我國槍彈專責鑑定機構
鑑定，且經鑑識人員本其專業知識，以性能檢驗法實際操作、檢
測扣案槍枝之機械結構與機械性能，並以性能鑑驗法為鑑定方法
，詳敘其認定扣案槍枝具有殺傷力之依據，核其鑑定之經過及認
定之依據，已符合專業鑑定之要求，應認具有殺傷力，殆無疑義
。乙○○之辯護人執本案槍枝之鑑定未經實際試射法鑑定等情指
摘，自屬無據。乙○○聲請再為鑑定，應無必要。(四)、雖證人葉
俊男、羅世杰就乙○○是否經手購槍之價金六千元及甲○○交槍
給葉俊男究竟係在其所坐車旁或葉俊男所乘之車旁，稍有出入。
然渠等二人就乙○○主動徵詢羅世杰是否有人要購買槍枝，並聯
繫甲○○前來與葉俊男、羅世杰會合，四人分乘二車同往購買玩
具手槍後，由甲○○帶至乙○○所駕駛之車上，在車上改造手槍
完成後，交給葉俊男，並由甲○○收取一萬二千元之代價等情一
致，應堪確認。尚不因渠等記憶細節略有出入而影響主要事實之
認定。(五)、本案槍枝所用槍管原為甲○○所有，乙○○知情，通
知甲○○攜帶該槍管前來，與乙○○、葉俊男、羅世杰等人會合
，嗣渠等四人於華山玩具行購得玩具槍後，由甲○○在乙○○車
上，將槍管裝上玩具槍，並由乙○○換裝彈簧，而改造上開購得
之玩具槍等情觀之，足認上訴人等二人自始即有販賣及製造改造
槍枝之犯意聯絡、行為分擔，渠等有相互利用之行為，以遂其犯
行，自不因角色之分擔，而解免罪責，乙○○所辯：並未參與製
造云云，自無可採。(六)、扣案具殺傷力之子彈一顆，係在乙○○
住處門口之天花板上查獲，依一般情形，已難想像他人會到其住
處門口天花板內放置物品。且查扣子彈係與火藥二瓶、改造手槍
半成品一支、二字鉗、砂輪、鑽頭等物一起放在天花板被一併查
獲，倘係甲○○所放，豈會長達半年不予置理，乙○○所辯：扣
案子彈係甲○○之前住在該處時所放置云云，核屬臨訟卸責之詞
，不足採取。(七)、上訴人等二人固請求再傳喚證人葉俊男、羅世
杰，惟該二證人業經第一審傳喚出庭作證，已就本案犯罪事實證
述綦詳，核無調查必要之理由。從形式上觀察，原判決並無足以
影響判決結果之違背法令情形存在。甲○○上訴意旨略稱：共同
被告乙○○、證人葉俊男、羅世杰於偵訊中之供述，均無證據能
力。原判決採為不利甲○○之認定，判決自有違誤。又甲○○在
第一審因通緝未到，於證人葉俊男、羅世杰作證時，並未在場，
而於原審請求詰問該兩證人。原審未予傳喚對質，有調查職責未
盡之違誤；乙○○上訴意旨略稱：(一)、原判決認定：上訴人等二
人連同本案槍枝及六發改造子彈一併販賣予葉俊男等情，則既有
子彈六發可資試射。原判決竟以：本案既無扣案適當子彈，可供
試射云云，已與事實不符。原判決並據以認定刑事警察局以性能
檢測法之鑑定方法，未以扣案子彈試射之鑑定結果，係可採取，
自有調查職責未盡及理由不備之違法。(二)、原判決認定：乙○○
販賣槍枝而通知甲○○攜帶槍管前來換裝；惟又認定：除甲○○
換裝槍管外，又以換裝彈簧之方式，加工製造等情，惟未說明其
彈簧究竟何來，且上開槍枝鑑定書亦未敘明本案槍枝之彈簧係土
造，原判決遽採甲○○之證詞，認乙○○有換裝彈簧之事實，亦
有調查職責未盡及判決理由不備之違法。(三)、證人葉俊男、羅世
杰就葉俊男如何交付六千元價金；本案槍枝何時改造；改造後如
何交付；葉俊男在何地交付一萬二千元之尾款等情節，兩人所供
不同。雖原判決已就其中葉俊男交付六千元及如何交付槍枝之情
節不符處，說明取捨證據之理由，但未依乙○○之聲請，再行傳
喚證人葉俊男、羅世杰作證，亦有調查職責未盡之違法。(四)、原
判決在事實欄認本案槍枝之管制編號為0000000000等
情，惟其理由欄內則記載：本案槍枝係「仿FN廠一九一０型半自
動手槍製造，換裝土造金屬槍管而成之改造手槍一支（含彈匣，
槍枝管制編號：0000000000）」等語，就槍枝管制編
號之記載前後不符，顯有矛盾。(五)、原判決認定上訴人等二人有
互相利用製造、販賣槍枝之行為，而論以共同正犯。但證人葉俊
男、羅世杰均證述：未親見乙○○換裝槍枝零件，原判決採取甲
○○之證言，認乙○○共同犯罪，有採證違法及判決不備理由之
違法。(六)、扣案子彈一顆係在乙○○住處門外之天花板內查獲，
原判決認係在乙○○住處門後處天花板查獲，有事實與理由矛盾
之違法。且原判決就該子彈係乙○○所持有，未敘明其所憑之理
由，僅以該處除乙○○住家外，無他人可以進出，為不利乙○○
之認定。但依卷內搜索扣押筆錄之資料，該處尚有其他兩住戶得
以自由進出。原判決採證自屬違反經驗法則及論理法則。(七)、原
判決認定乙○○販賣槍枝之價金為一萬八千元，惟依原判決認定
之事實及證人葉俊男、羅世杰之證詞，其中六千元係用以購買玩
具手槍，嗣後乙○○、甲○○交付槍枝後再交付一萬二千元，則
乙○○亦僅取得一萬二千元價金，且至多僅觸犯製造改造手槍罪
（得款一萬二千元），並非併犯「製造及販賣改造手槍罪（得款
一萬八千元）」。原審未予詳查，遽行認定，均有採證違反證據
法則及判決不備理由之違法各等語。惟查：（一）取捨證據及認
定事實，乃事實審法院職權之行使，其對證據證明力所為之判斷
，苟不悖通常一般人日常生活之經驗，又未違背客觀上應認為確
實之定則，並已敘明其何以為此判斷之心證理由者，即不能任意
指為違法。原判決認定上訴人等二人有製造、販賣槍枝犯行，乙
○○另有持有子彈犯行，已就相關事證詳加調查論列，復綜合上
訴人等二人之供述及證人葉俊男、羅世杰之證言及卷內調查證據
所得之訴訟資料，參互斟酌判斷，資為不利於上訴人等二人之認
定，併已說明其取捨判斷所得心證，另上訴人等二人就製造販賣
槍枝，自始即有犯意聯絡、行為分擔，而互相利用之行為，仍應
負製造、販賣槍枝之共同罪責之理由，所為論斷俱有卷內證據資
料足憑，且無悖於論理法則、經驗法則，亦無應於審判期日調查
之證據而未予調查及判決理由不備之違法情形。上訴意旨無非就
原審採證認事之職權行使，專憑己見，泛言指摘，再為事實上之
爭執，並非依據卷內訴訟資料而為之具體指摘，自非適法之第三
審上訴理由。（二）本件第一審傳喚證人葉俊男、羅世杰時，均
一併合法傳喚並拘提甲○○，已予其到庭對質詰問之機會，惟甲
○○無正當理由未到庭，致遭通緝，嗣經緝獲始行歸案受審。又
依卷內證據資料及原判決之說明，甲○○在原審請求再傳喚證人
葉俊男、羅世杰，但其待證事項敘明：葉俊男係如何得知可購買
手槍之管道訊息及向何人洽購？如何交付槍枝及收取價金等情節
（見原審卷第八五頁正、反面），而本件上訴人等二人就本案槍
枝是何人製造及販賣，兩人各執一詞：甲○○辯稱：係乙○○聯
絡買賣，通知伊攜帶槍管到場等語。而依原判決認定之事實及所
引用之證據，葉俊男、羅世杰均證陳：本件交易係由乙○○之管
道訊息得知，並向乙○○洽談無訛，是兩人此部分之證言，並無
不利甲○○，且原判決認定上訴人等二人有犯意之聯絡及行為之
分擔，縱係由乙○○出面收取價金，交付槍枝，甲○○亦不能卸
免其係共同正犯之責任。原審因認本件事證已明，證人葉俊男、
羅世杰無再傳喚之必要，已敘明理由，自不能任意指為違法。甲
○○上訴意旨徒憑己意，任意指摘，自非適法之第三審上訴理由
。（三）證人之陳述部分前後不符，或相互間有所歧異時，究竟
何者為可採，法院仍得本其自由心證予以斟酌，非謂一有不符或
矛盾，即應認其全部均為不可採信。而法院採信同一被害人或證
人之部分證言時，當然排除其他部分之供詞或證言，縱未於判決
理由內說明捨棄他部分供詞或證言之理由，仍於判決本旨不生影
響，此與判決理由不備之情形迥異。原判決就證人葉俊男、羅世
杰所述略有出入之處，已敘明其取捨證據判斷之依據及理由，縱
就其他枝節部分未予敘明，亦屬當然摒棄，僅屬行文簡便，自無
違法可言。上訴意旨據以指摘，自與法定得為第三審上訴理由之
違法情形，不相適合。（四）扣案改造手槍一支，業經鑑定機關
依「性能檢測法二，以其為換裝土造金屬槍管組裝而成之改造手
槍，機械性能良好，認可擊發適用子彈，其具殺傷力無訛，要屬
鑑定機關依其鑑定之特殊專業智能，就該槍枝材質、結構等，所
為判斷之結果，既難認其鑑定有何未盡確實或欠缺完備情事，自
不得以未經實彈射擊鑑測，即認其鑑定結果為不可採取。又槍枝
鑑定是否適合於使用一同扣案之子彈，個案情節未必相同，非以
有子彈一同查獲即當然為相互適合試射之槍彈。上訴意旨徒憑己
意，以扣案子彈必當然適合本案槍枝之試射云云，無非就原審採
證認事之職權行使，專憑己見，任意爭執，並非依據卷內訴訟資
料而為之具體指摘，自非適法之第三審上訴理由。（五）原判決
事實認定乙○○有參與裝置槍枝彈簧之情事，業已敘明係依憑甲
○○之供證而為認定，核與卷內證據資料相符（見訴緝字卷第五
十、五一頁），不能任意指為違法。況上訴人等二人共同將購買
之仿製玩具手槍，換裝槍管，已屬製造槍枝之行為，而查獲之本
案槍枝既經鑑定係具殺傷力，則其是否有換取彈簧之情事，亦不
影響兩人製造槍枝罪責之成立，徵諸刑事訴訟法第三百八十條規
定之意旨，亦不得執以指摘，資為適法之第三審上訴理由。（六
）原判決理由說明以本案槍枝已經他案執行沒收而不存在，故不
為沒收之宣告，雖其理由所引用之槍枝管制編號誤載卷內另把槍
枝之編號，但其事實既已明白認定本案槍枝管制編號係：000
0000000，核與卷內證據資料相符，則其理由所載管制編
號：0000000000部分，應係誤載，得由原法院依法裁
定更正，依前揭說明，同非得據以指摘資為適法之第三審上訴理
由。（七）原判決認定扣案子彈一顆係乙○○持有，已敘明其所
憑之理由，如前所述。稽之卷內證據資料，該子彈係藏置乙○○
門口之天花板，且乙○○到案時尚一度稱：在其住處門口天花板
上所查獲之物品係甲○○所有云云，應係知情上開物品之藏置。
上訴意旨，再以藏置地點在其門外，尚有鄰居可以自由進出云云
，係就原判決理由已說明之事項，再為事實之爭執，自非依據卷
內訴訟資料執為指摘之合法第三審上訴理由。（八）其餘上訴意
旨，則置原判決之明白論斷於不顧，或仍持原判決已說明理由而
捨棄不採之陳詞辯解，再為事實上之爭執；或就屬於事實審法院
採證認事職權之行使；或就不影響於判決本旨之枝節事項，全憑
己見任意指摘，難謂已符合首揭法定上訴第三審之要件。上訴人
等二人之上訴均違背法律上之程式，應予駁回。
據上論結，應依刑事訴訟法第三百九十五條前段，判決如主文。
中    華    民    國  九十九  年    六    月   十一   日
                      最高法院刑事第三庭
                          審判長法官  林  增  福
                                法官  張  清  埤
                                法官  陳  世  雄
                                法官  何  菁  莪
                                法官  段  景  榕
本件正本證明與原本無異
                                      書  記  官
中    華    民    國  九十九  年    六    月   十八   日
                                                      Ｅ

司法院資訊處製作；財團法人民間司法改革基金會備份。
